【裁判字號】    99,簡上,29
【裁判日期】    990921
【裁判案由】    家暴妨害名譽
【裁判全文】
臺灣宜蘭地方法院刑事判決              99年度簡上字第29號
上  訴  人
即  被  告  甲○○
            丙○○
上列上訴人因被告家暴妨害名譽案件，不服中華民國99年5月20
日，本院簡易庭99年度簡字第283號（聲請簡易判決處刑案號：9
8年度偵字第1580、4027號），提起上訴，本院管轄之第二審合
議庭判決如下：
    主  文
上訴駁回。
    犯 罪 事 實
一、甲○○與丙○○為夫妻關係；乙○○則係丙○○之弟，甲○○、丙○○、乙○○3人均屬家庭暴力防治法第3條第4款所
    規定之家庭成員關係。丙○○與乙○○平日相處不睦，(一)詎
    丙○○竟基於公然侮辱之犯意，先於民國98年3月1日上午8
    時10分許，在丙○○位於宜蘭縣五結鄉鎮○村○○○路11之
    10號住處門口前之不特人得共見共聞之場所，因丙○○向宜
    蘭縣政府警察局羅東分局二結派出所（下稱二結派出所）報
    案稱其所有土地遭乙○○挖洞，警員王金財到場處理時，丙○○當場以「土匪」、「小偷」、「狗生的」等客觀上足以
    貶抑人格及社會評價之言詞，公然辱罵乙○○；(二)復於98年
    3月3日上午9時30分許，在上開住處門口旁之不特人得共見
    共聞之場所，因丙○○向二結派出所報案稱其住處庭院遭乙○○將土堆放在出入口，警員松文義到場處理時，丙○○基
    於公然侮辱之犯意，當場以「土匪」、「小偷」、「狗生的
    」等客觀上足以貶抑人格及社會評價之言詞，公然辱罵乙○○；(三)又於98年3月4日上午7時20分許，在上開住處門口前
    之不特定人得共見共聞之場所，因丙○○以上開土堆尚未移
    除為由向二結派出所報案，警員徐清明到場處理時，丙○○
    、甲○○2人竟各基於公然侮辱之犯意，分別以「土匪」此
    客觀上足以貶抑人格及社會評價之言詞，公然辱罵乙○○。
二、案經乙○○訴由宜蘭縣政府警察局羅東分局報請及乙○○訴
    由臺灣宜蘭地方法院檢察署檢察官偵查後聲請簡易判決處刑
    。
    理  由
一、按被告以外之人於審判外之言詞或書面陳述，除法律有規定
    者外，不得作為證據，刑事訴訟法第159條第1項定有明文。
    本件就被告甲○○部分：證人王金財、松文義、徐清明、乙○○、丁○○於警詢及檢察事務官前所為之陳述，為被告甲○○以外之人於審判外之陳述；就被告丙○○部分：證人王
    金財、松文義、徐清明、乙○○、丁○○於警詢及檢察事務
    官前所為之陳述，為於被告丙○○以外之人於審判外之陳述
    ，依刑事訴訟法第159條第1項之規定，均無證據能力，先此
    敘明。
二、被告甲○○、丙○○矢口否認上開犯行，均辯稱：未對乙○○辱罵「土匪」、「小偷」、「狗生的」等語，員警證稱聽
    聞被告等辱罵乙○○，均屬不實，又未能提出錄音、錄影為
    證，不足採信。證人倪萬益未在現場，所證稱聽聞被告等辱
    罵乙○○，亦為不實云云。惟查，上開犯罪事實，業據證人
    乙○○於偵查中證述綦詳，且有證人即分別於98年3月1日、
    98年3月3日及98年3月4日到場處理之員警王金財、松文義、
    徐清明於本院審理時到庭證述綦詳。證人王金財、松文義、
    徐清明與被告二人素無怨隙，僅因被告丙○○報案到場處理
    被告丙○○與告訴人乙○○之紛爭，自無為偏坦一方而甘冒
    偽證罪責，到庭蓄意為不利於被告甲○○、丙○○證述之理
    。又關於98年3月1日及98年3月3日被告丙○○辱罵告訴人等
    情，復有證人丁○○於本院審理時之證述可參。被告丙○○
    雖辯稱證人丁○○並未在場，然查，證人倪萬益於98年3月1
    日上午被告丙○○與告訴人爭執時，確有在場之事實，有證
    人王金財於本院審理時證述綦詳。證人松文義於本院審理時
    亦證稱：伊去處理時有看到被告丙○○與告訴人，好像還有
    一人，但伊忘記是何人，（經提示偵查筆錄）伊於偵查中陳
    述當時乙○○的哥哥丁○○在場等語實在。是被告丙○○上
    開辯解，委無足採。至本院勘驗98年3月1日8:10及同日8:20
    錄影光碟，雖未錄有倪萬益在場之影像，惟上開2錄影光碟
    ，鏡頭固定，均無聲音，顯係被告等自設之監視錄影機所攝
    錄之影像。是證人丁○○稱伊站在旁邊，錄影機未攝錄到等
    語，亦非無據。再者，被告等雖辯稱，本件並未錄音、錄影
    光碟足以證明告訴人所指證之事實，經查，98年3月1日員警
    到場時並無錄影，98年3月3日因錄影設備故障，未錄下影像
    、98年3月4日雖有錄影，但因光碟燒錄時發生失誤，無法讀
    取，分別有證人王金財、松文義及徐清明於本院審理時之證
    述可參，並經本院勘驗員警所提出之98年3月4日錄影光碟片
    ，確實無法播放等情明確。惟查，刑事訴訟法所採為認定犯
    罪事實之證據，包括人證、物證及書證等，本件犯罪事實，
    既據與被告及告訴人俱無利害關係之執法人員到庭作證，並
    以具結擔保其證言之真實性，自得採為認定被告等犯罪事實
    之證據，不得以本件無錄音、錄影，即推翻上開證人證言之
    可信性。再者「土匪」、「小偷」、「狗生的」等詞，當然
    會使該特定人感覺人格遭受攻擊，足以貶損其名譽及尊嚴評
    價。而被告丙○○、甲○○為上開陳述之地點，均在被告丙○○位於宜蘭縣五結鄉鎮○村○○○路11之10號住處門口前
    ，為不特定人或多數人得共聞共見之場所，被告丙○○、甲○○復均於員警在場處理時對告訴人口出上開言詞，其行為
    確屬公然侮辱無誤。綜上，本件事證明確，被告丙○○、甲○○之犯行，應均堪認定。
三、被告丙○○與告訴人間為二親等之旁系血親，被告甲○○與
    告訴人間為二親等之旁系姻親，均屬家庭暴力防治法第3條
    第4款之家庭成員。而被告丙○○、甲○○對家庭成員實施
    精神上之不法侵害之家庭暴力行為，為家庭暴力防治法第2
    條第2項之家庭暴力罪。核被告丙○○、甲○○所為，均係
    犯刑法第309條第1項之公然侮辱罪。原審同上之事實認定，
    並適用刑法第309條第1項、第42條第3項、第51條第7款，刑
    法施行法第1條之1第1項、第2項前段，並審酌被告等之犯罪
    動機、目的、手段、犯罪所生之損害及犯罪後態度等一切情
    狀，就被告甲○○量處罰金新臺幣（下同）6,000元，如易
    服勞役，以1,000元折算1日；就被告丙○○3次犯行，分別
    量處罰金6,000元，如易服勞役，以1,000元折算1日，應執
    行罰金15,000元，如易服勞役，以1,000元折算1日，其認事
    用法，並無不合，量刑亦稱允當。被告上訴否認犯行，求為
    撤銷原判決，為無理由，應予駁回。
據上論斷，應依刑事訴訟法第455條之1第1項、第3項、第368條
判決如主文。
本案經檢察官張立言到庭執行職務
中    華    民    國    99    年    9     月    21    日
                  刑事第三庭  審判長法  官  黃永勝
                                    法  官  鄭貽馨
                                    法  官  謝佩玲
以上正本證明與原本無異。
本件不得上訴。
                                    書記官  李玉雲
中    華    民    國    99    年    9     月    21    日

司法院資訊處製作；財團法人民間司法改革基金會備份。
